臺灣臺南地方法院交通事件裁定　　　　95年度交聲字第1084號
原處分機關　交通部公路總局臺中區監理所南投監理站
異議人即受
處分人　　　甲○○
上列受處分人因違反道路交通管理處罰條例案件，對於交通部公
路總局臺中區監理所南投監理站，民國95年11月28日所為之裁決
處分（處分案號：投監四字第裁65-S00000000號）聲明異議，本
院裁定如下：
    主  文
原處分撤銷。
甲○○汽車行車執照未隨車攜帶，處罰鍰臺幣陸佰元；又汽車駕
駛人，駕駛汽車未隨身攜帶駕駛執照，處罰鍰新台幣陸佰元；又
機器腳踏車駕駛人，未依規定戴安全帽，處罰鍰新臺幣伍佰元。
    理  由
一、原處分意旨略以：異議人即受處分人甲○○（下稱異議人）
    所有車號VIB-328號輕型機車，於民國89年09月03日16時許
    ，在台南市○○路，為台南市警察局交通隊警員 (以下稱舉
    發機關)以「無照駕駛、未戴安全帽」為由，予以製單舉發
    ，嗣原處分機關即交通部公路總局台中區監理所南投監理站
    查明後，改以異議人有「駕駛車輛未隨身攜帶駕駛執照、機
    車駕駛人未戴安全帽、行車執照未隨車攜帶」為由，依修正
    前即違規時之處罰條例第25條第3款 (贅引第1項)、第31條
    第3項、第14條第2款 (贅引第1項)之規定，裁處異議人罰鍰
    共計1700元等語。
二、本件異議意旨略以：異議人認原處分機關之裁罰金額與原條
    文法定基準不符，有違法徵收之嫌，又本件是因翁朝斌非法
    剝奪車牌所致，及警員未對保險欄之陷阱作明確交代，該保
    險欄並非強制保險法所稱之「違反本保險事件通知書」，原
    裁決依法無據，請求撤銷原處分等語。
三、按行政罰法第5條規定：「行為後法律或自治條例有變更者
    ，適用行政機關最初裁處時之法律或自治條例。但裁處前之
    法律或自治條例有利於受處罰者，適用最有利於受處罰者之
    規定。」（本法業經總統於94年2月5日，以華總一義字第09
    400016841號令公布，並自95年2月5日開始施行），顯見行
    政罰法係採「從新從輕」原則，亦即違反行政法之義務之行
    為後，如法律或自治條例有變更，則行政裁處之法律適用，
    原則上從新法即裁處時之法律，例外始從對被告較有利之舊
    法即行為時法。而
  (1)本件違規行為時即修正前處罰條例：
    第14條第2款規定：汽車行駛有行車執照未隨車攜帶情形
      者，處汽車所有人 (銀元)100 元以上 (銀元)200 元以下
      罰鍰，並責令改正、補換牌照或禁止其行駛。
    第25條第3款規定：汽車駕駛人，有駕駛車輛未隨身攜帶
      駕駛執照情形者，處 (銀元)100 元以上 (銀元)200 元以
      下罰鍰，並責令補辦登記、補照、換照或禁止駕駛。
    第31條第3項：機器腳踏車駕駛人，未戴安全帽者，處駕
      駛人新臺幣500元罰鍰。其實施及宣導辦法，由交通部定
      之 (依交通部公布之機器腳踏車駕駛人及附載座人戴安全
      帽實施及宣導辦法第3條第1項之規定，應自86年6月1日起
      實施) 。
    修正後處罰條例：
    第14條第2款：汽車行駛有行車執照未隨車攜帶情形者，
      處汽車所有人新臺幣300元以上600元以下罰鍰，並責令
      改正、補換牌照或禁止其行駛。
    第25條第3款規定：汽車駕駛人，有駕駛汽車未隨身攜帶
      駕駛執照情形者，處新台幣300元以上600元以下罰鍰，並
      責令補辦登記、補照、換照或禁止駕駛。
    第31條第6項：機器腳踏車駕駛人，未依規定戴安全帽者
      ，處駕駛人新臺幣500元罰鍰。
    比較上述新舊法之規定內容，並無何者較有利或不利異議人
    之情形。
  (2)又異議人之違規行為亦發生於95年6月30日以交通部交路字
    第0950085037號令及內政部台內警字第0950 870864號令會
    銜修正發布，並於同年7月1日施行之違反道路交通管理事件
    統一裁罰基準及處理細則第2條之前，依修正前即行為時該
    條之附件（即90年5月30日修正公布、同年6月日起施行）即
    裁罰基準表中有關機器腳踏車駕駛人違反處罰條例之規定，
    其最重之處罰為「逾越應到案期限30日以上」，繳納罰鍰或
    逕行裁決處罰者，裁罰之金額分別如下：
    第14條第2款，行車執照未隨車攜帶：600元。
    第25條第3款，未隨身攜帶駕駛執照：600元。
    第31條第3項，未戴安全帽：500元。
    而修正後之裁罰基準表，就上揭違規行為規定「逾越應到案
    期限60日以上」，繳納罰鍰或逕行裁決處罰之金額為：
    第14條第2款，行車執照未隨車攜帶：600元。
    第25條第3款，未隨身攜帶駕駛執照：600元。
    第31條第6項，未戴安全帽：500元。
    比較上述新舊法之規定內容，亦無何者較有利或不利異議人
    之情形。
  (3)依此依上開行政罰法第5條之規定，綜合比較修法前後處罰
    條例及裁罰基準表中有關違反上揭處罰條例之裁罰規定，修
    正前之規定並無較有利於異議人之情形，故裁決機關應依新
    法裁處異議人，始屬適法。
四、本院審酌：
  (一)異議人甲○○所有車號VIB-328號輕型機車，於89年09月03
    日16時許，在台南市○○路，為舉發機關以「無照駕駛、未
    戴安全帽」為由，予以製單舉發，嗣原處分機關查明後，改
    以異議人有「駕駛車輛未隨身攜帶駕駛執照、機車駕駛人未
    戴安全帽、行車執照未隨車攜帶」為由，依修正前即違規時
    之處罰條例第25條第3款、第31條第3項、第14條第2款之規
    定，裁處異議人罰鍰共計1700元乙節，有：
    原處分機關投監四字第裁65-S00000000號裁決書。
    舉發通知單南市警交字第S00000000號舉發通知單。
    等件為證，且為異議人所不否認，此部分事實當可認定。
  (二)本件異議人未曾考領機車駕駛執照，但曾於74年1月24日考
    領普通小型汽車駕駛執照，其駕駛執照並無吊扣紀錄，另其
    所有VIB-328號輕型機車號牌亦無註銷紀錄等情，有原處分
    機關96年2月9日中監投字第0960001847號函及所附機車車籍
    查詢電腦列印表各1紙在卷可憑 (見本院卷第34、35頁)，此
    部分事實當可認定。
  (三)本件舉發當時，舉發員警以異議人無駕駛執照為由依86年1
    月22日修正通過之處罰條例第21條第1項第1款之規定，扣留
    代保管異議人VIB-328 號機車車牌1面之事實，嗣後並將該
    車牌移送原處分機關乙節亦據舉發員警記載於舉發通知單上
    (見本院卷第10頁)，且有高雄市政府警察局交通警察大隊96
    年6月26日高市警交三字第0960012 391號函1紙附卷可稽 (
    見本院卷第51頁)，此部分事實亦可認定。經查異議人曾於
    74年1月24日考領小型車駕駛執照，且其駕駛執照至今仍處
    於正常狀態，並無吊扣紀錄，此有原處分機關96年2月9日中
    監投字第096000 1847號函及所附汽車駕駛人駕籍資料各1紙
    附卷可稽 (見本院卷第34、35頁)。按已領有小型車駕駛執
    照者，得駕駛輕型機器腳踏車，本件違規時之道路交通安全
    規則第61條第1項第4款定有明文。異議人於違規時既領有小
    型車駕駛執照，自得駕駛輕型機車，本件舉發機關，以異議
    人無駕駛執照騎乘輕型機車為由扣留異議人機車之車牌即失
    所依據。況本件原處分機關亦認異議人並無未考領駕駛執照
    駕駛輕型機車之情形，而改依「駕駛執照未隨身攜帶」裁罰
    ，亦有上揭裁決書附卷可稽，此部分事實，亦堪認定，故異
    議人異議稱其機車車牌經警非法扣留乙語，尚非全然無據。
  (四)另異議人對於上揭行車執照未隨車攜帶、未隨身攜帶駕駛執
    照、未戴安全帽等違規行為，均未表示與事實不符，且於收
    受舉發通知單後，未依規定於應到案日期內到案自動繳交罰
    鍰或聽候裁決，且逾越60日以上，此部分事實亦堪認定，故
    異議人提起本件異議，即難認有何理由。
  (五)另異議人其餘所辯如原處分機關違反其所謂強制保險法等云
    云，因與本件無關，本院爰不一一論述。
  (六)異議人前述違規事實，係違反現行處罰條例第14條第2款、
    第25條第3款、第31條第6項之規定，已如前述。揆諸上揭規
    定，原處分機關據此引用修正前即違規時之處罰條例予以裁
    罰，尚與法不合。
五、綜上所述，本院認為本件異議人聲明異議雖無理由，然原處
    分違法，本院自應以裁定將原處分撤銷，依現行處罰條例並
    參酌現行違反道路交通管理事件統一裁罰基準及處理細則之
    規定，自為裁定如主文第2項所示。
六、據上論斷，應依道路交通案件處理辦法第20條，裁定如主文
    。
中　　華　　民　　國　　96　　年　　6 　　月　　29　　日
　　　　　　　　　　　　　交通法庭法　官　蔡直青
以上正本證明與原本無異。
如不服本裁定，應於收受送達後5日內向本院提出抗告狀。（應
附繕本）
        　　　　　　　　　　　　　書記官　劉鴻瑛
中　　華　　民　　國　　96　　年　　7 　　月　　4 　　日
